【裁判字號】    98,訴,485
【裁判日期】    980703
【裁判案由】    違反毒品危害防制條例
【裁判全文】
臺灣彰化地方法院刑事判決               98年度訴字第485號
公  訴  人  臺灣彰化地方法院檢察署檢察官
被      告  甲○○
上列被告因違反毒品危害防制條例案件，經檢察官提起公訴（98
年度毒偵字第175號），本院裁定以簡式審判程序審理，判決如
下：
    主    文
甲○○施用第一級毒品，累犯，處有期徒刑柒月；扣案之海洛因
貳包 (毛重合計壹點參公克)均沒收銷燬之；扣案之注射針筒壹
支沒收之。又施用第二級毒品，累犯，處有期徒刑月；扣案之
甲基安非他命壹包 (毛重零點柒伍公克)沒收銷燬之，吸食器壹
支沒收之。應執行有期徒刑玖月，扣案之海洛因貳包 (毛重合計
壹點參公克)、甲基安非他命壹包 (毛重零點柒伍公克)均沒收銷
燬之；注射針筒壹支、吸食器壹支均沒收之。
    犯  罪  事  實
一、甲○○前因施用毒品案件，經本院以90年度毒聲字第907號
    裁定送觀察、勒戒後，認無繼續施用毒品之傾向，於民國91
    年4月1日執行完畢釋放。復因施用第二級毒品案件，經臺灣
    南投地方法院於92年10月20日，以92年度埔刑簡字第264號
    判處有期徒刑6月確定。另因施用第一級毒品案件，經臺灣
    南投地方法院於93年2月9日，以93年度訴字第2號判處有期
    徒刑1年確定，入監執行後，業於96年11月21日縮短刑期執
    行完畢。詎仍不知警惕，先基於施用第二級毒品甲基安非他
    命之犯意，於98年1月18日凌晨0時許，在南投縣埔里鎮山上
    ，以將第二級毒品甲基安非他命置於玻璃球內加熱後吸食煙
    霧方式，施用第二級毒品甲基安非他命一次，嗣另基於施用
    第一級毒品海洛因之犯意，於98年1月18日凌晨0時許，在同
    上處所，以將第一級毒品海洛因置入注射針筒內注射方式，
    施用第一級毒品海洛因一次。為警於98年1月18日凌晨3時許
    ，在國道1號公路198公里北向處（彰化縣彰化市轄）查獲，
    並扣得第一級毒品海洛因2包（合計毛重1.3公克）、第二級
    毒品甲基安非他命1包（毛重約0.75公克），及其所有之吸
    食器1支及注射針筒1支。
二、案經內政部警政署國道公路警察局報請臺灣彰化地方法院檢
    察署檢察官偵查起訴。
    理    由
一、本件被告甲○○所犯係死刑、無期徒刑、最輕本刑為三年以
    上有期徒刑或高等法院管轄第一審案件以外之罪，並於本院
    行準備程序時就被訴事實為有罪之陳述，本院合議庭依前揭
    規定，經評議結果，裁定改由受命法官獨任行簡式審判程序
    ，先予敘明。
二、上揭犯罪事實，業據被告甲○○迭於本院行準備程序、審理
    程序時均坦承不諱，且其於98 年1月18日為警查獲時所採取
    之尿液，經送鑑驗結果，均確呈嗎啡、可待因、安非他命及
    甲基安非他命陽性反應，此有國道公路警察局第三警察隊採
    集犯罪嫌疑人尿液編號與真實姓名對照認證表及詮昕科技股
    份有限公司98年2月6日濫用藥物尿液檢驗報告各一紙附卷可
    稽；此外，復有扣案之第一級毒品海洛因2包（合計毛重1.3
    公克）、第二級毒品甲基安非他命1包（毛重0.75公克）、
    吸食器具1支及注射針筒1支等物，可資佐證，足認被告之自
    白應與事實相符，洵堪採信。
三、按修正毒品危害防制條例就施用毒品者，僅於「初犯」及「
    五年後再犯」二種情形，有其追訴條件之限制，即須於初犯
    經觀察、勒戒或強制戒治釋放後，五年內均無施用毒品之行
    為，始能認其前所實施之觀察、勒戒或強制戒治已足遮斷毒
    癮，而得於五年後再犯時，再予適用初犯之規定，重行觀察
    、勒戒等程序；倘五年內已經再犯，被依法追訴處罰，縱其
    第三次（或第三次以上）施用毒品之時間在初犯釋放五年以
    後，即與「五年後再犯」之情形有別，且因已於「五年內再
    犯」，顯見其再犯率甚高，原實施觀察、勒戒或強制戒治，
    已無法收其實效，而無五年戒斷期之存在，自無再經觀察、
    勒戒及強制戒治之必要，應由檢察官逕行起訴，最高法院95
    年度台非字第59號判決、95年度台非字第65號判決及95年度
    第7 次刑事庭會議決定足供參照。本件被告前因施用毒品案
    件，經本院以90年度毒聲字第907號裁定送觀察、勒戒後，
    認無繼續施用毒品之傾向，於91年4月1日執行完畢釋放。復
    因施用第二級毒品案件，經臺灣南投地方法院於92年10月20
    日，以92年度埔刑簡字第264號判處有期徒刑6月確定。另因
    施用第一級毒品案件，經臺灣南投地方法院於93年2月9日，
    以93年度訴字第2號判處有期徒刑1年確定，入監執行後，業
    於96年11月21日縮短刑期執行完畢，此有臺灣彰化地方法院
    檢察署刑案資料查註紀錄表及臺灣高等法院被告前案紀錄表
    各一份附卷可稽；是被告於98年間再次施用毒品之犯行，即
    與觀察、勒戒或強制戒治執行完畢釋放後五年後再犯施用毒
    品罪之情形有別，應依法論科。
四、核被告所為，係犯毒品危害防制條例第10條第1、2項之施用
    第一、二級毒品罪。被告為施用毒品而持有第一、二級毒品
    ，其持有之低度行為應為施用之高度行為所吸收，不另論罪
    。又被告所犯上開二罪，犯意各別，行為互殊，且犯罪構成
    要件亦不同，應予分論併罰。復因施用第二級毒品案件，經
    臺灣南投地方法院於92年10月20日，以92年度埔刑簡字第
    264號判處有期徒刑6月確定。另因施用第一級毒品案件，經
    臺灣南投地方法院於93年2月9日，以93年度訴字第2號判處
    有期徒刑1年確定，入監執行後，業於96年11月21日縮短刑
    期執行完畢，此有臺灣彰化地方法院檢察署刑案資料查註紀
    錄表及臺灣高等法院被告前案紀錄表各一份附卷可稽，被告
    於受有期徒刑之執行完畢後，五年內故意再犯有期徒刑以上
    之二罪，均為累犯，應依刑法第47條第1項規定，分別加重
    其刑。爰審酌被告前曾有施用毒品罪前科，猶再施用本件毒
    品，惟其對他人權益之侵害仍屬有限，於本院行準備程序、
    審理程序時均已坦承犯行，暨其犯罪動機、施用之海洛因及
    甲基安非他命之情節等一切情狀，分別量處如主文所示之刑
    ，並定其應執行之刑，以示懲儆。扣案之海洛因2包 (毛重
    合計1.3公克)、甲基安非他命1包（毛重0.75公克），均係
    查獲之毒品，應依毒品危害防制條例第18條第1項前段規定
    宣告沒收並銷燬。又扣案之吸食器1支及注射針筒1支，均係
    被告所有供施用毒品所用之物，業據被告供承在卷，應依刑
    法第38條第1項第2款之規定宣告沒收之。
據上論斷，應依刑事訴訟法第273條之1第1項、第299條第1項前
段，毒品危害防制條例第10條第1項、第2項、第18條第1項、第
23條第2項，刑法第11條、第47條第1項、第51條第5款、第38條
第1項第2款，判決如主文。
本案經檢察官蔡明達到庭執行職務
中    華    民    國    98    年    7    月      3    日
                  刑事第四庭         法  官    吳俊螢
以上正本證明與原本無異。
如不服本判決，應於收受判決後10日內向本院提出上訴書狀，並
應敘述具體理由；其未敘述上訴理由者，應於上訴期間屆滿後20
日內向本院補提理由書（均須按他造當事人之人數附繕本「切勿
逕送上級法院」）。
中    華    民    國    98    年    7    月      3    日
                                     書記官    林怡吟
【附錄本案論罪科刑法條全文】
毒品危害防制條例第十條：
施用第一級毒品者，處六月以上五年以下有期徒刑。
施用第二級毒品者，處三年以下有期徒刑。


司法院資訊處製作；財團法人民間司法改革基金會備份。
